臺灣臺中地方法院刑事判決　　　　　　 100年度訴字第2645號
公　訴　人　臺灣臺中地方法院檢察署檢察官
被　　　告　郭堂杏
上列被告因違反毒品危害防制條例案件，經檢察官提起公訴（10
0年度毒偵字第1829號、第1955 號），本院裁定改依簡式審判程
序審理後，判決如下：
    主    文
郭堂杏施用第一級毒品，累犯，處有期徒刑玖月，扣案如附表一
所示之物沒收銷燬之、扣案如附表三編號一所示之物沒收之；又
施用第二級毒品，累犯，處有期徒刑肆月，扣案如附表二所示之
物沒收銷燬之。應執行有期徒刑壹年，扣案如附表一、附表二所
示之物均沒收銷燬之、扣案如附表三編號一之物沒收之。
    犯罪事實
一、郭堂杏於民國94年間，因施用毒品案件，經裁定送觀察、勒
    戒後，認無繼續施用毒品之傾向，於94年6月16 日釋放出所
    ，並經臺灣臺中地方法院檢察署檢察官以94年度毒偵字第17
    54號不起訴處分確定。於上揭觀察勒戒執行完畢釋放後5 年
    內之95年間，又因連續施用第一級毒品案件，經臺灣雲林地
    方法院以95年度訴字第248號判決判處有期徒刑7月確定，嗣
    經該院96年聲減字第647號裁定減刑為有期徒刑3月15日，如
    易科罰金以銀元300元折算1日。又前所犯偽造貨幣、賭博、
    肅清煙毒條例、藥事法、麻醉藥品管理條例、贓物等罪，亦
    經臺灣雲林地方法院96年聲減字第647 號裁定減刑並定應執
    行有期徒刑8年10月。於97年2月25日因徒刑易科罰金執畢出
    監。
二、詎郭堂杏仍未戒除毒癮，基於施用第一級毒品海洛因之犯意
    ，於100年5月19日晚間某時，在其臺中市○區○○路133巷2
    1之1號住所，以將海洛因置入針筒注射方式及服用嗎啡錠之
    方式，施用第一級毒品海洛因1 次；另基於施用第二級毒品
    甲基安非他命之犯意，於同日晚間某時，在上開住所，以將
    甲基安非他命置入玻璃球內燒烤方式施用第二級毒品甲基安
    非他命1次。嗣於100年5月20日上午8時50分左右，為警在其
    上開住所查獲，並扣得如附表一、二、三所示之物。且經警
    採其尿液送驗結果，呈嗎啡、可待因、甲基安非他命陽性反
    應，而查悉上情。
三、案經臺中市政府警察局移送臺灣臺中地方法院檢察署檢察官
    偵查起訴。
    理    由
壹、認定犯罪事實所根據之證據及理由：
一、前揭事實，業據被告於本院審理時坦承不諱，且被告為警查
    獲後所採集之尿液經送鑑定結果，呈甲基安非他命、可待因
    、嗎啡陽性反應，此有採集尿液（送驗）採證同意書暨臺中
    市政府警察局委託鑑驗尿液代號與真實姓名對照表、銓昕科
    技股份有限公司濫用藥物尿液檢驗報告在卷可稽（見警卷第
    13頁、第14頁，100年度毒偵字第1955號卷第63 頁）。復有
    臺中市政府警察局扣押物品清單暨照片附卷可佐（100 年度
    毒偵字第1955號卷第39頁至第45頁、第55頁、第61頁）。從
    而，由前述相關之補強證據，足證被告上開任意性自白核與
    事實相符。
二、按施用第一、二級毒品為犯罪行為，毒品危害防制條例第10
    條定有處罰明文。故施用第一、二級毒品者，依前揭規定本
    應科以刑罰。惟基於刑事政策，對合於一定條件之施用者，
    則依同條例第20條、第23條之規定，施以觀察、勒戒及強制
    戒治之保安處分。該條例於92年7月9日修正公布，自93年1
    月9日施行，其中第20條、第23 條將施用毒品之刑事處遇程
    序，區分為「初犯」、「五年內再犯」及「五年後再犯」。
    依其立法理由之說明：「初犯」，經觀察、勒戒或強制戒治
    後，應為不起訴處分或不付審理之裁定；經觀察、勒戒或強
    制戒治執行完畢釋放後，「五年內再犯」者，因其再犯率甚
    高，原實施之觀察、勒戒及強制戒治既已無法收其實效，爰
    依法追訴或裁定交付審理。至於經觀察、勒戒或強制戒治執
    行完畢釋放後，「五年後再犯」者，前所實施之觀察、勒戒
    或強制戒治已足以遮斷其施用毒品之毒癮，為期自新及協助
    其斷除毒癮，仍適用「初犯」規定，先經觀察、勒戒或強制
    戒治之程序。從而依修正後之規定，僅限於「初犯」及「五
    年後再犯」二種情形，始應先經觀察、勒戒或強制戒治程序
    。倘被告於五年內已再犯，經依法追訴處罰，縱其第三次（
    或第三次以上）再度施用毒品之時間，在初犯經觀察、勒戒
    或強制戒治執行完畢釋放五年以後，已不合於「五年後再犯
    」之規定，且因已於「五年內再犯」，顯見其再犯率甚高，
    原實施觀察、勒戒或強制戒治，已無法收其實效，即應依該
    條例第十條處罰（最高法院97年度第5 次刑事庭會議決議及
    97年度臺非字第406號判決、臺灣高等法院暨所屬法院98 年
    法律座談會刑事類提案第18號研討結論參照）。查被告前於
    94年間因施用毒品案件，經本院裁定送觀察、勒戒後，因認
    無繼續施用毒品傾向，於94年6月16 日釋放出所，並經臺灣
    臺中地院檢察署檢察官以94年度毒偵字第1754號為不起訴處
    分確定，復於上開觀察、勒戒執行完畢釋放後5 年內，因施
    用第一級毒品案件，而經臺灣雲林地方法院判處罪刑確定。
    是本件被告施用第一級及第二級毒品之犯行，距其94年6月1
    6日觀察勒戒執行完畢雖已逾5年，惟被告在上開觀察勒戒執
    行完畢後5 年內，既又再犯施用毒品罪，並經判處罪刑確定
    ，揆諸前揭說明，本件被告施用毒品之犯行，即與毒品危害
    防制條例第20條第3項所稱之「5年後再犯」有別，應依法訴
    追審理。從而，本案事證明確，被告犯行洵堪認定，應依法
    論科。
貳、論罪科刑部分：
一、按海洛因、甲基安非他命分別為毒品危害防制條例第2條第2
    項第1款、第2款所列之第一級毒品及第二級毒品，均不得持
    有、施用，是核被告郭堂杏所為，分別係犯毒品危害防制條
    例第10條第1項之施用第一級毒品罪及同條第2項之施用第二
    級毒品罪。其施用第一級毒品海洛因及第二級毒品甲基安非
    他命前、後持有第一級、第二級毒品之低度行為，均為施用
    之高度行為所吸收，不另論罪。其所犯上開二罪間，犯意各
    別、行為互殊，應予分論併罰。
二、被告有事實欄一所載前案執行情形，有臺灣高等法院被告前
    案紀錄表在卷可參，其受有期徒刑執行完畢後，5 年內故意
    再犯有期徒刑以上之本罪，為累犯，應依刑法第47條第1 項
    之規定加重其刑。至被告於本院審理中雖陳稱其為警查獲後
    ，曾供出毒品來源為綽號「阿敏」男子、吳明豐云云。惟查
    ：經檢警對綽號「阿敏」男子實施通訊監察後，並未發現該
    綽號「阿敏」男子涉有販賣毒品犯行。又檢警對被告涉嫌販
    賣毒品一案實施通訊監察時，另發現吳明豐亦涉有販賣毒品
    犯行，乃聲請對吳明豐為擴線偵查，並因而查獲，並非因被
    告供出而開始偵查並查獲。另第三人張明欽部分，亦係檢察
    官對綽號「阿敏」男子實施通訊監察過程中所發覺，非被告
    供出而查獲，此等事實有臺灣臺中地方法院檢察署100年11
    月4日函暨檢附之100年度偵字第13574號、第15039號、第19
    054號起訴書在卷可參（見本院卷第29頁、第44頁、第48 頁
    ）。自難認被告有該當於毒品危害防制條例第17條第1 項供
    出毒品來源，因而查獲其他正犯或共犯，而得減輕或免除其
    刑之情形。
三、爰審酌被告曾有多次施用毒品前案記錄，並曾經觀察、勒戒
    後，猶另萌施用毒品之犯意，再犯施用毒品，顯見其戒除毒
    癮之意志薄弱，且未衷心悛悔，本應重懲，惟念及其施用毒
    品僅戕害其自己身心，並無加害他人，且其犯後坦承犯行，
    態度尚稱良好，併參酌其犯罪動機、目的、手段等一切情狀
    ，分別量處如主文所示之刑，及定應執行之刑。
四、扣案如附表一、二所示之物品，均係毒品危害防制條例第2
    條第2項第1款、第2 款所規定之第一級、第二級毒品，有法
    務部調查局濫用藥物實驗室100年6月28日調科壹字第100230
    14960號鑑定書及行政院衛生署草屯療養院草療鑑字第10005
    00219號鑑定書附卷為憑（見100年度毒偵字第1955號卷第47
    頁、第49頁）。其各包裝袋均殘留毒品成分難以析離，應整
    體視同毒品，均應依毒品危害防制條例第18條第1 項前段規
    定沒收銷燬之。扣案如附表三編號1之注射針筒10 支，係被
    告所有並供或預備供施用第一級毒品海洛因所用之物，業經
    被告自承在卷，應依刑法第38條第1項第2款規定宣告沒收。
    至於附表三編號2之電子磅秤1台，非屬違禁物，且無從證明
    係供被告犯罪所用之物，爰不予宣告沒收。另因檢驗所耗用
    之海洛因、甲基安非他命、嗎啡錠（2 顆）既已滅失，爰不
    另為沒收之諭知。
據上論斷，應依刑事訴訟法第273條之1第1項、第299條第1 項前
段，毒品危害防制條例第10條第1項、第2項、第18條第1 項前段
，刑法第11條前段、第51條第5款、第47條第1項、第38條第1 項
第2款，判決如主文。
本案經檢察官詹益昌到庭執行職務。
中    華    民    國   100    年    12    月    5     日
                  刑事第十五庭  法  官  鍾貴堯
以上正本證明與原本無異。
如不服本判決應於收受送達後10日內向本院提出上訴書狀，並應
敘述具體理由；其未敘述上訴理由者，應於上訴期間屆滿後20日
內向本院補提理由書（均須按他造當事人之人數附繕本）「切勿
逕送上級法院」。
                                書記官  王崑煜
中    華    民    國   100    年    12    月    5     日
 附表一
┌──┬──────┬──────────────┬────┐
│編號│ 扣押物名稱 │          數量              │ 備  註 │
├──┼──────┼──────────────┼────┤
│ 一 │  海洛因    │壹包（驗餘淨重1.23公克，空包│ 粉塊狀 │
│    │            │裝重0.22公克）              │        │
├──┼──────┼──────────────┼────┤
│ 二 │  海洛因    │貳拾捌包（驗餘淨重12.04公克 │ 粉末狀 │
│    │            │，空包裝總重4.96公克）      │        │
├──┼──────┼──────────────┼────┤
│ 三 │  嗎啡錠    │參拾貳顆（驗餘32顆淨重約5.12│        │
│    │            │公克，空包裝總重約4.13公克）│        │
└──┴──────┴──────────────┴────┘
 附表二
┌──┬──────┬──────────────┬────┐
│編號│ 扣押物名稱 │          數量              │ 備  註 │
├──┼──────┼──────────────┼────┐
│ 一 │甲基安非他命│壹包（驗餘淨重3.4454公克）  │檢體編號│
│    │            │                            │B0000000│
├──┼──────┼──────────────┼────┤
│ 二 │甲基安非他命│壹包（驗餘淨重0.1365公克）  │檢體編號│
│    │            │                            │B0000000│
├──┼──────┼──────────────┼────┤
│ 三 │甲基安非他命│壹包（驗餘淨重0.9559公克）  │檢體編號│
│    │            │                            │B0000000│
├──┼──────┼──────────────┼────┤
│ 四 │甲基安非他命│壹包（驗餘淨重0.4041公克）  │檢體編號│
│    │            │                            │B0000000│
├──┼──────┼──────────────┼────┤
│ 五 │甲基安非他命│壹包（驗餘淨重3.4215公克）  │檢體編號│
│    │            │                            │B0000000│
├──┼──────┼──────────────┼────┤
│ 六 │甲基安非他命│壹包（驗餘淨重2.6355公克）  │檢體編號│
│    │            │                            │B0000000│
├──┼──────┼──────────────┼────┤
│ 七 │甲基安非他命│壹包（驗餘淨重0.7436公克）  │檢體編號│
│    │            │                            │B0000000│
└──┴──────┴──────────────┴────┘
 附表三
┌──┬──────┬──────────────┬────┐
│編號│ 扣押物名稱 │          數量              │ 備  註 │
├──┼──────┼──────────────┼────┤
│ 一 │注射針筒    │拾支                        │        │
│    │            │                            │        │
├──┼──────┼──────────────┼────┤
│ 二 │電子磅秤    │壹台                        │        │
│    │            │                            │        │
└──┴──────┴──────────────┴────┘
附錄本案所犯法條全文：
毒品危害防制條例第 10 條
施用第一級毒品者，處 6 月以上 5 年以下有期徒刑。
施用第二級毒品者，處 3 年以下有期徒刑。